臺灣苗栗地方法院民事小額判決　　　　95年度苗小字第1071號
原　　　告　乙○○
訴訟代理人　甲○○
被　　　告　丙○○
上列當事人間請求返還不當得利事件，本院於民國96年1 月23日
言詞辯論終結，判決如下：
    主  文
被告應給付原告新臺幣柒萬肆仟佰陸拾元，及自民國九十五年
十一月二十九日起至清償日止，按週年利率百分之五計算之利息
。
訴訟費用新臺幣壹仟元由被告負擔。
本判決得假執行。
    事實及理由
一、按訴狀送達後，原告不得將原訴變更，但擴張或減縮應受判
    決事項之聲明者，不再此限，民事訴訟法第255 條第1 項第
    3 款定有明文。本件原告於起訴狀請求被告應給付原告新臺
    幣（下同）76,507元，及自起訴狀繕本送達被告之翌日起至
    清償日止，按週年利率百分之5 計算之利息，嗣於民國96年
    1 月23日本院開庭時就本金部分之請求減縮為74,360元（見
    本院95年度苗小字第1071號卷第63頁），此係減縮應受判決
    事項之聲明，核與上揭規定相符，應予准許。
二、原告起訴主張：
  (一)因被告所有之建物（合泉餐廳）占用原告所有之苗栗縣公館
    鄉○○段356 之10地號土地（下稱系爭356 之10地號土地）
    116 平方公尺、同段359 之7 地號土地（下稱系爭359 之7
    地號土地）15平方公尺，兩造於88年間經苗栗縣公館鄉調解
    委員會達成調解，由原告自88年1 月1 日起至95年6 月30日
    止以每月2,500 元將上開土地出租予被告，惟被告自91年1
    月1 日起即未再繳納租金，原告遂訴請被告拆屋還地並經鈞
    院判決勝訴確定，嗣被告提起債務人異議之訴（鈞院95年度
    苗簡字第14 7號），兩造於95年4 月28日開庭時達成協議，
    系爭租約於92年8 月27日終止，被告自91年1 月1 日起至92
    年8 月27日止之租金50,000元，以原告前向被告收取之押租
    金50,000元扣抵。然被告於系爭租約終止後，仍繼續占用上
    開土地，迄95年2 月19日始將合泉餐廳拆除，為此基於不當
    得利之法律關係，請求被告給付自92年8 月28日起至95年2
    月19日止以每月2,500 元計算相當於租金之不當得利共計74
    ,360元。
  (二)對被告抗辯所為之陳述：
    調解書第3 條之內容係指租賃期間期滿，但本件係租賃契約
    期滿前該契約即已終止，故不符合調解內容所定之條件。並
    聲明：如主文第1 項所示。
三、被告之抗辯：
  (一)鈞院95年度苗簡字第147 號債務人異議之訴事件於95年4 月
    28日進行言詞辯論時，法官當庭勸諭兩造和解，兩造同意：
    被告積欠原告自91年1 月1 日起至92年8 月27日止之租金50
    ,000 元 ，以原告前向被告收取之押租金抵扣，故被告已不
    需再給付原告任何租金，原告同意撤回鈞院95年度執字第79
    0 號給付租金強制執行之聲請，此有當日之言詞辯論筆錄可
    考。準此，兩造於上開期日就本件給付租金事件，當庭已達
    成和解，原告事後翻異，就和解前之法律關係，再行主張被
    告應給付原告租金，實無理由。
  (二)依兩造於88年間成立之調解書第3 條記載：被告所出資興建
    之合泉餐廳地上物於租賃期滿，建築物無條件歸原告所有，
    因合泉餐廳係歸原告所有，被告不敢拆除，直到後來接到鈞
    院執行處之強制執行命令，被告始於95年2 月19日拆除合泉
    餐廳。並聲明：原告之訴駁回。
四、原告主張：被告所有之建物（合泉餐廳）占用系爭356 之10
    地號土地116 平方公尺、系爭359 之7 地號土地15平方公尺
    ，兩造於88年間經苗栗縣公館鄉調解委員會達成調解，由原
    告自88年1 月1 日起至95年6 月30日止以每月2,500 元將上
    開土地出租被告，被告自91年1 月1 日起即未再繳納租金，
    原告遂訴請被告拆屋還地並經本院判決原告勝訴確定，嗣被
    告提起債務人異議之訴（本院95年度苗簡字第147 號），兩
    造於95年4 月28日開庭時達成協議，系爭租約於92年8 月27
    日終止，被告自91年1 月1 日起至92年8 月27日止之租金50
    ,000 元 ，以原告前向被告收取之押租金50,000元扣抵，另
    被告於95年2 月19日將合泉餐廳拆除等情，業據其提出苗栗
    縣苗栗地政事務所93年6 月24日苗地二字第0930005763號函
    、複丈成果圖、土地登記謄本、苗栗縣公館鄉調解委員會調
    解書、本院93年度簡上字第56號確定判決等件為證（見本院
    95年度苗小字第1071號卷第6 至15頁），且為被告所不爭執
    ，堪認為真實。
五、惟被告以前揭情詞置辯，是本件所應探究者為：(1)本件原告
    所請求者是否為95年4 月27日本院開庭時兩造協議內容所涵
    蓋？(2)合泉餐廳於92年8 月27日租約終止後是否仍為被告所
    有？經查：
  (一)本院95年度苗簡字第147 號債務人異議之訴95年4 月27日言
    詞辯論筆錄記載：「（法官問：兩造終止租約的時間為何？
    ）兩造答：是92年8 月27日終止契約」、「兩造同意：原告
    （即本件被告）所積欠被告（即本件原告）自91年1 月1 日
    起至92年8 月27日止之租金50,000元，以被告（即本件原告
    ）前向原告（即本件被告）收取之押租金扣抵，故原告（即
    本件被告）已不需再給付被告（即本件原告）任何租金」等
    語（見本院95年度苗簡字第147 號卷第70、71頁），自上開
    筆錄內容可知，兩造於95年4 月27日開庭時所協議者，係自
    91年1 月1 日起至92年8 月27日止之租金問題，並未就92年
    8 月27日系爭租約終止後合泉餐廳仍繼續占用系爭356 之10
    地號土地、系爭359 之7 地號土地之事宜有所約定，況原告
    於本件所請求者，係相當於租金之不當得利，而非基於系爭
    租約所得主張之租金，是本件原告之請求與上開筆錄所載「
    故原告（即本件被告）已不需再給付被告（即本件原告）任
    何租金」等語並不相違背，故被告所辯：兩造於95年4 月27
    日庭期已就本件原告所請求之內容達成和解，原告不應再行
    主張等語，殊非可採。
  (二)兩造於88年1 月27日於苗栗縣公館鄉調解委員會成立之調解
    書第3 條記載：「相對人（即本件被告）所出資興建之合泉
    餐廳地上物於租賃期滿，建築物無條件歸聲請人（即本件原
    告）所有」等語（見本院95年度苗小字第1071號卷第28頁）
    ，從上內容可知，合泉餐廳須至95年6 月30日租期屆滿後始
    歸原告所有，惟系爭租約於92年8 月27日即因被告未繳交租
    金而終止，並不符合上開調解書內容所載條件，故合泉餐廳
    於系爭租約終止後不能認為即歸被告所有，被告辯稱：於系
    爭租約終止後合泉餐廳已歸原告所有等語，亦不足採。
六、按無法律上之原因而受利益，致他人受損害者，應返還其利
    益，民法第179 條前段規定明確。本件被告於92年8 月27日
    租約終止後仍以合泉餐廳繼續占用系爭356 之10地號土地、
    系爭359 之7 地號土地，自無法律上之原因，且可認受有相
    當於租金之利益，並致原告受有損害。又自92年8 月28日起
    至95年2 月19日合泉餐廳拆除為止共計有29個月又23天，原
    告所受利益以每月2,500 元計算應為74,417元（計算式：2,
    500 ×29＋2500×23/30 ≒74,417，元以下4 捨5 入）。從
    而，原告基於不當得利之法律關係，請求被告應給付原告74
    ,360 元 ，及自起訴狀繕本送達被告之翌日即95年11月29日
    起至清償日止，按週年利率百分之5 計算之法定遲延利息，
    洵屬有據，應予准許。
七、本件係訴訟標的金額在100,000 元以下之民事小額訴訟，是
    本院為被告敗訴判決部分，自應依民事訴訟法第436 條之20
    規定，依職權宣告假執行。
八、本件事證已臻明確，兩造其餘攻防方法及所提證據，業經審
    酌，核與本件判決結果無影響，爰不逐一論述，併此敘明。
九、據上論結，本件原告之訴為有理由，依民事訴訟法第436 條
    之23、第436 條第2 項、第78條、第436 條之20，判決如主
    文。
中　　華　　民　　國　　96　　年　　2　　月　　 6　　 日
                  苗栗簡易庭法　官　張 文 毓
以上正本係照原本作成。
如對本判決上訴，須於判決送達後20日內向本院提出上訴狀（須
附繕本）。
                            書記官  黎 東 成
中　　華　　民　　國　　96　　年　　2 　　月　　6 　　日
